臺灣高雄地方法院刑事判決　　　　　　　 94年度訴字第783號
公　訴　人　臺灣高雄地方法院檢察署檢察官
被　　　告　甲○○
被　　　告　乙○○　男　49歲.
被　　　告　庚○○　男　25歲.
右列被告因偽造文書等案件，經檢察官聲請簡易判決處刑93年度
偵字第11199 號），經本院高雄簡易庭認不宜以簡易判決處刑，
改為通常程序審理，嗣被告就被訴事實為有罪之陳述，並聽取當
事人之意見後，本院合議庭裁定改依簡式審判程序由受命法官獨
任進行審判程序，並判決如左：
    主  文
甲○○商業主辦以明知為不實之事項，而填製會計憑證；處拘役
伍拾日如易科罰金，以參佰元折算壹日。緩刑貳年。
乙○○商業負責人以明知為不實之事項，而填製會計憑證；處拘
役伍拾日，如易科罰金以參佰元折算壹日。緩刑貳年。
庚○○共同連續行使公務員明知為不實之事項，而登載於職務上
所掌之公文書，足生損害於他人，處有期徒刑壹年。緩刑貳年。
    事  實
一、庚○○係海軍陸戰隊司令部兩棲偵搜大隊（下稱偵搜大隊）
　　行政士官〔已於民國（下同）91年4 月2 日役滿退伍〕，於
  　90年8 月份奉偵搜大隊大隊長黨宏達（另軍事法院審理中）
    之命擔任行政職務承辦該管經費之結報業務，為依據法令從
    事於公務之人員。緣海軍總司令部於同年8 月29日命令所屬
    陸戰隊司令部執行國慶「親民活動」任務，海軍陸戰隊司令
    部即核撥分配偵搜大隊新台幣（下同）69萬元之經費，黨宏
    達奉令後，即先行令少校通信官歐穗興（另軍事法院審理中
    ）採購藍色Ｔ恤1000件（金額共計15萬元），並於當月中旬
    某日率參演人員進駐新竹湖口基地期間，黨宏達又令歐穗興
    已再先行採購車裝對講機等通信器材（金額共計9 萬5 千元
    ），並自偵搜大隊行政事務費櫃存現金支付定金共11000 元
    予承包商。嗣庚○○受理前開採購物品結報時，即發現通信
    器材與「親民活動」經費預算科子目不符，庚○○向黨宏達
    請示後，黨宏達為先歸墊預付之定金11000 元，黨宏達與庚○○均明知不實之事項，二人基於登載不實職務上公文書之
    共同概括犯意聯絡，由庚○○將原先其實際採購，惟尚未結
    報之博愛照相館收據7 張（沖洗照片及沖洗費，合計11679
    元），據以簽呈由黨宏達批示由「親民活動」一般事務費項
    下列支報結。黨宏達再指示歐穗興要求廠商雄柏有限公司（
    簡稱雄柏公司）本件採購商業主辦之丁○○、璵湘企業有限
    公司之負責人戊○○、禾樺科技有限公司之商業主辦己○○
    （三人均另審結）開立不實品名之發票（詳如附表編號一、
    二、三），交由不知情之偵搜隊之行政人員李耀東轉交庚○○黏貼於單據用紙上，併由庚○○連續自90年9 月21日起至
    同年9 月24日止在其職務所掌管偵搜大隊購置清單之公文書
    上，其中之程式及品名欄項內登載不實購置物品名稱及數量
    （如附表編號一、二、三），作為不實估價、採購簽呈之附
    件，逕呈黨宏達批示後結報前開車裝對講機等器材費用，致
    使不知情之海軍陸戰隊司令部主計處預財官袁維孝將該等不
    實採購項目暨金額登載於其職務上所掌之預算支用憑單上，
    呈由不知情之科長劉宗治蓋職官章，再呈交不知情之吳富欽
    處長於簽證印鑑欄內用印轉送國軍高雄財務處付款，均足生
    損害於海軍陸戰隊司令部預算執行之正確性及採購之真實性
    。
二、黨宏達於同年9 月底，復承上之職務上登載公文書犯意，指
    示該隊少校特勤官伍進欽（另軍事法院審理中）審採購黑色
    編織繩及山訓用Ｄ型環（採購黑色編織繩之金額為9 萬6 千
    元，山訓用Ｄ型環為8 萬元），並由伍進欽要求廠商大慶體
    育用品有限公司負責人乙○○、羅林士股份有限公司商業主
    辦之甲○○分別開立「瑞士刀」、「運動褲」等不實品名之
    發票後（如附表編號四、五），經甲○○、乙○○同意後，
    將上開不實之採購品名項目（如附表編號四、五）各囑其店
    內不詳姓名之不知情之店員分別填載在統一發票上（附表編
    四、五）後，再交由同上犯意聯絡之庚○○，復於同年10
    月8 日在其職務所掌管偵搜大隊購置清單上公文書欄內之程
    式及品名上登載不實購買之物品名稱及數量（如附表編號四
    、五），作為不實前述方式報結核銷，致使同上之不知情之
    海軍陸戰隊司令部主計處承辦人員以同上之方式同意核銷付
    款。嗣海軍陸戰隊司令部查核附表編號（一、二、三、四、
    五）所示之購置物品名稱及數量均不符所實際採購之內容，
    始悉上情。
三、案經國防部高等軍事法院高雄分院檢察署軍事檢察官以本案
 　 在追訴審判中被告庚○○已離職離役且被告甲○○、乙○○
    均非軍事人員為由予以不起訴處分後，移送臺灣高雄地方法
    院檢察署聲請逕以簡易判決處刑。
    理  由
壹、程序方面：
一、檢察官聲請簡易判決處刑之案件，經法院認為有第451 條之
    1 第4 項但書之情形者，應適用通常程序。刑事訟訴法第45
    2 條定有明文。本件經檢察官聲請逕以簡易判決處刑惟經本
    院高雄簡易庭認不宜以簡易判決處刑，改依通當程序審理。
二、又按除被告所犯為死刑、無期徒刑、最輕本刑為3 年以上有
    期徒刑之罪或高等法院管轄第一審案件者外，於法院行準備
    程序進行中，被告先就被訴事實為有罪之陳述時，審判長得
    告知被告簡式審判程序之旨，並聽取當事人、代理人、辯護
    人及輔佐人之意見後，裁定進行簡式審判程序；且受命法官
    行準備程序，與法院或審判長有同一之權限；又簡式審判程
    序之證據調查，不受刑事訴訟法第159 條第1 項、第161 條
    之2 、第161 條之3 、第163 條之2 及第164 條至第170 條
    規定之限制，刑事訴訟法第273 條之1 第1 項、第279 條第
    2 項前段、第273 條之分別定有明文。
二、查本件被告甲○○、乙○○、庚○○所犯為死刑、無期徒刑
    、最輕本刑為3 年以上有期徒刑以外之罪，且非高等法院管
    轄第一審之案件，其於準備程序中就前揭被訴事實為有罪之
    陳述，經法官告知簡式審判程序之旨，並聽取公訴人及被告
    之意見後，本院認無不得或不宜改依簡式審判程序進行之處
    ，爰依前揭規定，經本院合議庭裁定由受命法官獨任進行簡
    式審判程序，核先敘明。
貳、實體方面
一、右揭犯罪事實，業據被告甲○○、乙○○、庚○○均坦承不
    諱，核與黨宏達、歐穗興、伍進欽於軍事檢察官訊問時陳述
    情節相符（參92年1 月21日、92年2 月25日、92年3 月31日
    、92年4 月21日、92年5 月12日國防部高等軍事法院高雄分
    院檢察署偵查筆錄）。復有採購簽呈、購置清單、估價單、
    統一發票、預算支用憑單、廠商費款劃撥入帳委託書六張附
    卷為憑，被告庚○○、甲○○、乙○○三人罪證已臻明確，
    三人犯行洵堪認定。
二、又按統一發票，為證明事實之經過，而為造具記帳憑證所根
    據之憑證，故應屬商業會計法第15條第1 款所規定之原始憑
    證。本件被告甲○○於本件偵搜大隊採購案中負責代表羅林
    士股份有限公司接洽，故應為該公司之商業主辦，另被告乙○○則為大慶體育用品有限公司負責人，其二人開立不實之
    統一發票交由偵搜大隊負責採購人員，並經轉交被告庚○○
    在其職務上所職掌之海軍陸戰隊兩棲偵搜大隊購置清單公文
    書中之程式及品名欄上為物品名稱及數量之不實登載後，再
    簽核報結預算。核被告甲○○、乙○○係分別犯商業會計法
    第71條第1 款商業負責人（乙○○）、商業主辦（甲○○）
    填載不實會計憑證罪。另被告庚○○則係犯刑法第213 條、
    第216 條行使公文書登載不實罪。而公務員登載不實公文書
    之低度行為，應為行使之高度行為所吸收，不另論罪。公訴
    人認被告庚○○、甲○○、乙○○三人所為均係犯刑法第21
    5 條之業務登載不實罪，則容有未洽，起訴法條應予變更。
    又被告庚○○先後多次行使在其職務掌管登載不實之公文書
    向上級核銷預算，顯係基於之概括之犯意，反覆為之，為連
    續犯，應論以一罪。又被告庚○○與黨宏達間有共同犯意聯
    絡及行為分擔，均為共同正犯（尚未有證據足以證明被告庚○○與甲○○、乙○○及伍進欽有共同犯意聯絡，並此敘明
    ）。另被告甲○○、乙○○各利用其店內不詳姓名之不知情
    之店員分別將不實採購之物品項目填載在統一發票上（附表
    編四、五），均為間接正犯。審酌被告甲○○、乙○○為配
    合軍隊採購業務之報銷，始同意軍方採購人員，在其已出售
    之物品上，所開具不實之品名項目之統一發票，實係沿習軍
    中相傳多年漏習（按軍中會計項目常因採購之過程中，常因
    迫於緊急時效，而採購後始發現已購買物品與會計單位所規
    定准予核銷之細目項目不符，因而無法辦理核銷，軍方人員
    常會因而要求已出售物品之廠商配合開具會計單位所要求相
    符物品項目，以便辦理核銷）。另被告庚○○雖明知上開採
    購之統一發票中所記載之物品項目與實際採購之項目不符，
    而無法核銷，竟仍登載其所職掌之公文書上，以致影響軍方
    預算執行之正確性，量刑本不宜從輕，惟念及其受直屬長官
    之影響，而在其職務上所登載之物品項目雖有不實，然其採
    購之總金額實際上並無不符，且未獲取何不法之利益，故情
    節尚屬輕微等其他一切情狀，爰分別量處如主所示之刑，被
    告甲○○、乙○○部分，並諭知易科罰金折算之標準。又被
    告庚○○、甲○○、乙○○均未有何犯罪前科，此有臺灣高
    等法院被告全國前案紀錄表可按，其三人經此偵審教訓，信
    無再犯之虞，本院認被告三人所宣告之刑，均以暫不執行為
    適當，併各宣告緩刑二年，以啟自新。
據上論斷，應依刑事訴訟法第452 條、第273 條之第1 項、第28
4 之1 、第299 條第1 項前段、第300 條，商業會計法第71條第
1 款、刑法第11條、第28條、第56條、第213 條、第216 條、第
74條第1 款，罰金罰鍰提高標準條例第1 條前段、第2 條，判決
如主文。
本案經檢察官丙○○到庭執行職務。
中　　華　　民　　國　　94　　年　　4 　　月　　27　　日
                     刑事第五庭      法　官  李政庭
以上正本證明與原本無異。
如不服本判決，應於判決送達後10日內，向本院提出上訴狀。
中　　華　　民　　國　　94　　年　　4 　　月　　29　　日
                                     書記官  莊正岳
附錄本判決論罪之法條
商業會計法第71條
商業負責人、主辦及經辦會計人員或依法受託代他人處理會計事
務之人員有左列情事之一者，處5 年以下有期徒刑、拘役或科或
併科新台幣15萬元以下罰金：
一  以明知為不實之事項，而填製會計憑證或記入帳冊者。
二  故意使應保存之會計憑證、帳簿報表滅失毀損者。
三  意圖不法之利益而偽造、變造會計憑證、帳簿報表內容或撕
    毀其頁數者。
四  故意遺漏會計事項不為記錄，致使財務報表發生不實之結果
    者。
五  其他利用不正當方法，致使會計事項或財務報表發生不實之
    結果者。
中華民國刑法第213條
(公文書不實登載罪)
公務員明知為不實之事項，而登載於職務上所掌之公文書，足以
生損害於公眾或他人者，處 1 年以上 7 年以下有期徒刑。
  附表
┌──┬────┬──────┬──────┬───────┬──┬───┬────┬────┐
│編號│發票廠商│ 採購日期   │實際採購物品│不實結報項目  │數量│單價  │ 金額   │發票編號│
├──┼────┼──────┼──────┼───────┼──┼───┼────┼────┤
│一  │雄柏企業│90年9月21日 │T恤一千件   │T恤           │400 │150元 │60000元 │JP      │
│    │有限公司│            │            │              │    │      │        │00000000│
│    │丁○○  │            │            │              │    │      │        │        │
│    ├────┼──────┼──────┼───────┼──┼───┼────┤        │
│    │同上    │90年9月21日 │            │繡MARK        │200 │100元 │20000元 │        │
│    ├────┼──────┼──────┼───────┼──┼───┼────┤        │
│    │同上    │90年9月21日 │            │手套          │200 │20元  │4000元  │        │
│    ├────┼──────┼──────┼───────┼──┼───┼────┼────┤
│    │同上    │90年9月21日 │通信器材    │橄欖油        │200 │150元 │30000元 │JP      │
│    ├────┼──────┼──────┼───────┼──┼───┼────┤00000000│
│    │同上    │90年9月22日 │            │三角頭巾      │200 │50元  │10000元 │        │
│    ├────┼──────┼──────┼───────┼──┼───┼────┤        │
│    │同上    │90年9月22日 │            │毛巾          │200 │30元  │6000元  │        │
├──┼────┼──────┼──────┼───────┼──┼───┼────┼────┤
│二  │璵湘企業│90年9月21日 │T恤         │襪子          │400 │25元  │10000元 │JP      │
│    │有限公司│            │            │              │    │      │        │00000000│
│    │戊○○  │            │            │              │    │      │        │        │
│    ├────┼──────┼──────┼───────┼──┼───┼────┤        │
│    │同上    │90年9月21日 │            │偽裝膏        │200 │250元 │50000元 │        │
│    ├────┼──────┼──────┼───────┼──┼───┼────┤        │
│    │同上    │90年9月21日 │            │影印          │1000│2元   │2000元  │        │
├──┼────┼──────┼──────┼───────┼──┼───┼────┼────┤
│三  │禾樺科技│90年9月24日 │通信器材    │電子材料      │    │      │42000元 │JP      │
│    │公司    │            │            │              │    │      │        │00000000│
│    │己○○  │            │            │              │    │      │        │        │
├──┼────┼──────┼──────┼───────┼──┼───┼────┼────┤
│四  │大慶體育│90年10月8日 │黑色編織繩  │瑞士刀        │200 │480元 │96000元 │JP      │
│    │用品有限│            │            │              │    │      │        │00000000│
│    │公司    │            │            │              │    │      │        │        │
│    │乙○○  │            │            │              │    │      │        │        │
├──┼────┼──────┼──────┼───────┼──┼───┼────┼────┤
│五  │羅林士股│90年10月8日 │山訓用「D型 │運動褲        │200 │400元 │80000元 │JP      │
│    │份有限公│            │環」        │              │    │      │        │00000000│
│    │司      │            │            │              │    │      │        │        │
│    │甲○○  │            │            │              │    │      │        │        │
└──┴────┴──────┴──────┴───────┴──┴───┴────┴────┘
